【裁判字號】    90,台上,939
【裁判日期】    900222
【裁判案由】    煙毒
【裁判全文】
最高法院刑事判決                                  九十年度台上字第九三九號
    上  訴  人  甲○○
    選任辯護人  陳德文律師
右上訴人因煙毒案件，不服台灣高等法院中華民國八十七年十一月十七日第二審判決
（八十七年度上訴字第四六二四號，起訴案號：台灣士林地方法院檢察署八十五年度
偵字第一二三○五號），提起上訴，本院判決如左：
    主  文
原判決撤銷，發回台灣高等法院。
    理  由
本件原判決認定上訴人甲○○於民國八十五年十二月十七日上午九時許，在台北縣中
和市○○路某電動玩具店，受綽號「阿萬」之俞正遠委託，以新台幣（下同）二千元
及一小包安非他命以供施用之代價，運輸毒品海洛因一大包（驗餘淨重七‧三九公克
）至台北市○○區○○路二二○號「泉都旅館」三○六室，欲轉交予真實姓名不詳綽
號「阿本」男子之妻（年籍不詳），並向「阿本」之妻代收伊所欠俞正遠之四萬八千
元，俞正遠並交付上載泉都旅館三○六室之紙條乙紙予上訴人，資為運輸海洛因之用
。嗣上訴人依該紙條之記載，於同日上午十時三十分許，在該「泉都旅館」櫃台前，
因手持紙條及持有毒品，神情緊張，為員警劉國章、吳永成發覺查獲，扣得海洛因一
包，同日下午四時五十二分許，台北市政府警察局北投分局刑事組，並在其右後口袋
內查獲其運輸毒品海洛因之代價安非他命一小包（驗餘淨重○‧五三公克）等情，因
而維持第一審論處上訴人運輸毒品罪刑之判決，駁回上訴人此部分在第二審之上訴，
固非無見。
惟查：肅清煙毒條例第五條第一項之運輸毒品罪，以知係毒品而為運輸為必要（院字
第一九七一號解釋參照），此項主觀要件事實，除應於事實欄內詳為記載外，理由內
並應詳細說明其認定之理由及依據，使事實理由兩相一致，方為適法。原判決於事實
欄僅記載上訴人「受俞正遠之委託，以二千元及一小包安非他命之代價，運輸毒品海
洛因一大包至台北市○○區○○路二二○號泉都旅館三○六室，欲轉交予綽號『阿本
』之妻」等情，而於上訴人於受託當時，是否知悉其受託運輸之物之為毒品海洛因，
並未明白認定，詳細記載，理由欄亦僅以上訴人於警訊時自承曾懷疑該包物品並非心
臟藥，並以其在「泉都旅館門外，手持紙條，神情慌張」，說明「顯見被告（上訴人
）帶有違禁物品」「被告若係單純持紙條，為俞正遠交付心臟病藥予他人，被告當
無須於遇員警有如此神情慌張之舉措」（按據上訴人辯稱因其隨身攜有安非他命，故
遇警時神情緊張－見原審卷第二十二頁），再以上訴人前曾向俞正遠夫妻購買安非他
命，說明「則俞正遠交付包以白色膠帶包裝之毒品予被告，以高達二千元及一小包安
非他命（即扣案之○‧五三公克安非他命）供施用之代價，委託被告至台北市北投區
『泉都旅館』轉交他人，被告對於該物品仍認係心臟病藥，實與常情有違」云云（原
判決第三頁第九行至第四頁第十行），而於上訴人當時如何之知悉該物之為毒品海洛
因，並無片語隻字之說明，除不足為適用法令之基礎外，亦嫌判決理由不備。上訴意
旨執此指摘原判決違法，非無理由，認應發回更審，期臻翔適。
據上論結，應依刑事訴訟法第三百九十七條、第四百零一條，判決如主文。
中      華      民      國     九十     年      二      月    二十二    日
                              最高法院刑事第二庭
                                  審判長法官  莊  來  成
                                        法官  呂  潮  澤
                                        法官  謝  俊  雄
                                        法官  白  文  漳
                                        法官  蘇  振  堂
      右正本證明與原本無異
                                              書  記  官
中      華      民      國     九十     年      三      月      二      日


司法院資訊處製作；財團法人民間司法改革基金會備份。
